最高法院刑事判決　　　　　　　　　　　　　　　八十八年度台上字第五八七三號
　　上　訴　人　甲○○
右上訴人因違反銀行法案件，不服台灣高等法院高雄分院中華民國八十六年四月十五
日第二審更審判決（八十五年度上更(一)字第一二二號，起訴案號：台灣屏東地方法院
檢察署八十三年度偵字第一五八二、一五八三、二二○一號），提起上訴，本院判決
如左：
    主  文
原判決撤銷，發回台灣高等法院高雄分院。
    理  由
本件原判決認定上訴人甲○○與均富環境工程股份有限公司（設高雄市○○○路三十
三號七樓，下稱均富公司）負責人李貞永（通緝中）基於共同之犯意，明知李貞永負
責之均富公司，非銀行業，亦無登記收受存款業務，不得經營收受存款業務，竟接受
李貞永之指示，以每投資新台幣（下同）一百萬元，每月可得三分利及另有紅利之與
本金顯不相當之條件為餌，向不特定之親朋吸收游資投資均富公司，李貞永並授權上
訴人簽發李貞永名義為發票人之本票，供作擔保以取信於投資人。上訴人乃自民國八
十二年一月間某日起，至同年年底某日止，在其屏東縣麟洛鄉○○路小份巷七號住處
，先後收受李玉英、唐晉君、徐仁妹、黃石城、何足英、黃梅玉、宋良妹、邱文田所
交付如原判決附表（以下簡稱附表）所載數額之資金，均交與李貞永。同年年底，李
貞永以公司週轉困難為由，停止給付邱文田等人之本息及紅利等情，因而撤銷第一審
判決，改判論處上訴人共同與法人負責人違反非銀行不得經營收受存款業務之規定罪
刑，固非無見。
惟查(一)銀行法第二十九條之一明定：以借款、收受投資，使加入為股東或其他名義，
向多數人或不特定之人收受款項或吸收資金，而約定或給付與本金顯不相當之紅利、
利息、股息或其他報酬者，以收受存款論。查原判決認定上訴人以投資之名義向邱文
田等人吸收游資，約定每投資一百萬元，每月可得三分利另有紅利等語，則紅利究為
若干，此項約定數額加上支付利息之總額是否與本金顯不相當攸關犯罪之成立與否，
自應詳加調查，明白認定，原審未加查證，調查職責尚有未盡。(二)原判決理由欄說明
附表一部分係吸收存款，附表二部分係單純借款，但事實欄籠統載明上訴人吸收如附
表所示之資金，未將二者區分，且附表一編號八，載明：上訴人向宋良妹吸收存款四
百八十萬元，核與宋良妹於第一審法院作證時所稱：其交付上訴人四百五十萬元之卷
存證據不符（詳第一審卷六十八頁反面），有事實與理由矛盾之違法。上訴人上訴意
旨指摘原判決不當，尚非全無理由，應認仍有撤銷發回更審之原因。至於原判決理由
五不另為無罪之諭知部分，因公訴人認與上開論罪科刑部分，有裁判上一罪之關係，
爰一併發回，合予指明。
據上論結，應依刑事訴訟法第三百九十七條、第四百零一條，判決如主文。
中      華      民      國    八十八    年      十      月    二十一    日
                              最高法院刑事第十庭
                                  審判長法官  莊  登  照
                                        法官  洪  明  輝
                                        法官  蔡  清  遊
                                        法官  黃  一  鑫
                                        法官  林  秀  夫
      右正本證明與原本無異
                                              書  記  官
中      華      民      國    八十八    年      十      月    二十八    日
                                                                    Ｚ
